臺灣臺南地方法院刑事判決
111年度侵訴字第2號
公  訴  人  臺灣臺南地方檢察署檢察官
被      告  陳清旭


選任辯護人  曾邑倫律師
上列被告因妨害性自主案件，經檢察官提起公訴（110年度營偵
字第983號），本院判決如下：
    主  文
甲○○無罪。
    理  由
一、公訴意旨略以：被告甲○○與代號AC000-A110090號成年女子
    （下稱甲女）為男女朋友關係，渠2人於民國110年4月16日
    ，同床睡在被告位於臺南市之住處（詳卷），被告於同日2
    時40分許，為滿足自己性慾，徒手撫摸睡在一旁之甲女想要
    求歡，為甲女所拒絕，竟基於強制性交之犯意，抓住甲女之
    雙手並以身體壓制住甲女使之無法逃脫，且強行脫下甲女之
    褲子後，不顧甲女之反抗，將其陰莖插入甲女陰道內抽動並
    射精在甲女陰道裡面，對甲女強制性交得逞；甲女於性行為
    結束後，走至浴室清洗，清洗後與被告再度爆發口角與肢體
    衝突，被告竟又基於強制性交之犯意，拿起放在一旁之高粱
    酒強灌甲女，並且持高粱酒瓶插入甲女之陰道再度性侵得逞
    。嗣甲女躲至2樓臥室將房門反鎖，並且撥打電話110報警，
    經警趕至現場，將甲女送往醫院採證驗傷後，始循線查獲上
    情。因認被告上開2次所為，均係犯刑法第221條第1項強制
    性交罪嫌等語。
二、按犯罪事實應依證據認定之，無證據不得認定犯罪事實；檢
    察官就被告犯罪事實，應負舉證責任，並指出證明之方法；
    不能證明被告犯罪者，應諭知無罪之判決，刑事訴訟法第15
    4條第2項、第161條第1項、第301條第1項分別定有明文。因
    此，檢察官對於起訴之犯罪事實，應負提出證據及說服之實
    質舉證責任，所提直接或間接證據倘不足為有罪之積極證明
    ，或所指證明方法無從說服法院達通常一般人均不致有所懷
    疑之有罪確信心證，基於無罪推定原則，更不必有何有利證
    據，即應為有利被告認定之無罪諭知（最高法院92年台上字
    第128號、76年台上字第4986號及30年上字第816號等裁判意
    旨參照）。又性侵害犯罪態樣複雜多端，且通常具有高度隱
    密性，若案發當時僅有被告與告訴人2人在場，事後常有各
    執一詞，而有難辨真偽之情形。事實法院為發現真實，以維
    護被告之正當利益，對於告訴人指證是否可信，自應詳加調
    查，必其指證合於情理，而無重大瑕疵者，始得採為論罪之
    依據，且仍須有補強證據以保障其憑信性，不能單憑告訴人
    片面之指證，遽對被告論罪科刑。所謂無瑕疵，係指告訴人
    所為不利於被告之陳述，與社會上之一般生活經驗或卷附其
    他客觀事證，並無矛盾而言；又所稱補強證據，固不以證明
    犯罪構成要件之全部事實為必要，但以與告訴人指述具有相
    當之關聯性為前提，並與告訴人之指證相互印證，綜合判斷
    ，已達於使一般之人均不致有所懷疑，而得確信其為真實之
    程度而言。
三、公訴人認被告涉犯上開強制性交犯行，無非以㈠告訴人甲女
    之指訴、㈡甲女陰道深部採檢發現之精子細胞檢測出男性Y染
    色體DNA-STR型別與被告DNA型別相符，被告於偵查中既供稱
    其前次與甲女發生性行為至少在3、4天以前，依目前實證研
    究，於案發後72小時以上採證之案件大部分未檢出精子細胞
    層，有內政部警政署刑事警察局鑑定書及回函附卷可稽，足
    認告訴人陰道深部檢驗出之被告精子細胞並非前次性行為遺
    留、㈢甲女外陰部及扣案酒瓶上均檢出同一男性Y染色體DNA-
    STR型別，與被告DNA型別相符，足以佐證告訴人指訴被告有
    以扣案酒瓶插入其陰道乙節屬實、㈣甲女於案發後，全身上
    下包含右額局部、右臉頰、左右胸、左右腰部、右下背、右
    手肘、左手前臂及左右膝等處均分別受有擦、挫傷之傷勢，
    有驗傷診斷書在卷可查，核與甲女指訴其有掙扎反抗，被告
    以手抓傷其胸部、抓住其雙手、大腿及毆打其臉部等強暴行
    為等語相符、㈤甲女於案發後立即報警，將自己反鎖於2樓房
    間內，且向到場員警表示受到性侵害，由警陪同至醫院驗傷
    ，有丙○○○○職務報告書、報案紀錄單在卷可稽，為其論據。
    訊之被告固坦承其與甲女是在高雄相親聯誼會認識後交往，
    案發時已相識8、9個月，甲女於案發前3、4天即已入住被告
    家中等情，此部分與甲女之證詞相合致（分見警卷第6至8、
    17頁、偵卷第61至62、94頁、本院卷第219頁），但否認上
    開犯行，辯稱其當天沒有與甲女性交，更無以酒瓶插入甲女
    陰道，甲女陰道深部檢驗出被告精子細胞，應是其於案發前
    幾日與甲女性交所遺留等語。
四、經查：
　㈠甲女雖指訴被告以上開強暴方式，違反其意願對其為上開2次
    性交行為，然甲女歷次所指被告對其強制性交之經過，分別
    如下：
　⒈於警詢時證稱：當時我在睡覺，被告突然摸我胸部，我就醒
    來，將他手拉開，他又摸我另一邊胸部，我對他說你不要碰
    我，他回我說一下子就好，不會很久，之後就起身壓在我身
    上，他的雙手抓我的胸部，因我反抗，我的胸部被他抓傷，
    他又將我雙手及大腿壓制住，強行拉扯脫下我的褲子後，他
    將自己內褲脫下，再將他的生殖器放到我的陰道內，當時我
    拼命掙脫，並抓他頭髮、咬他，趁機逃離房間，去另一間房
    間，想說應該沒事了，就去樓下廁所洗澡，洗完澡出來時，
    被告已經在廁所門口等，在我走向廚房時，被告就拉扯我上
    衣，上衣被他拉破，我不理他，走去廚房喝水，他又走向我
    ，我把水杯潑向他，他伸手抓我頭髮，我跌倒，他就拿起放
    置地上的高粱酒強行灌我後，再將高粱酒瓶頭插入我陰道，
    我感到很痛，邊罵他「你會得到報應，你前妻也是被你用高
    粱酒灌死的」他就摑我巴掌並停下所有動作，我就跑上樓拿
    手機報警（警卷第4至5頁）。
　⒉於偵訊時證稱：案發當天是我出院的第4天，我10點左右就上
    樓睡覺，因為我有吃安眠藥，大約半夜2點，發現有人摸我
    身體，我就醒過來，因為我有傷口，人不舒服，就拒絕被告
    ，被告就按我的手並摸我的胸部，我一直試著用手揮舞拒絕
    他，後來我才發現他下半身都脫光了，然後就扒開我的腳，
    我有用腳踢，還用手抓他的胸部，但是沒用，因為他很壯，
    之後他就得逞了，他的陰莖有進入我的陰道，但他有沒有射
    精我不知道，我之後有去洗澡，我的下體有流出黏黏的液體
    ，我覺得是精液，我洗完澡後就罵他，他就拉我衣服並扯破
    ，我被他一拉，就跌倒在廚房門口，那個地方有高粱酒的空
    酒瓶，他就拿其中一瓶往我陰道裡插進去，我當時很痛，…
    我要補充一段我忘了講，被告是先拿高粱酒灌我後，再拿酒
    瓶插我下體（偵卷第62至63頁）。
　⒊於本院審理時證稱：當天晚上9點多、10點，我先吃了1顆安
    眠藥後上樓睡覺，睡著後覺得有人在動我，因為我才剛出院
    ，沒辦法接受跟被告發生性行為，被告開始摸我下體，我就
    反抗，在反抗過程中，我的內褲被被告又脫又拉就破掉了，
    被告就性侵成功，時間有多久，我不清楚，被告有無射精，
    我也不清楚，因為我吃了安眠藥，意識不清楚，他已經插進
    去了我也沒辦法，只記得他有性行為動作，在那邊上上下下
    ，我一邊反抗他，一邊在哭，後來我下樓清洗，被告跟著下
    來，把我拖到廚房，拿高粱酒灌我，之後拿酒瓶插我下體（
    本院卷第214至215、217頁）。 
　⒋觀之甲女前揭證述，關於⑴案發當時係遭被告摸胸部或下體而
    驚醒、⑵是遭被告以強制力壓住雙手及大腿、並強脫內褲後
    才被陰莖插入陰道得逞，或是意識不清楚下，遭被告陰莖插
    入陰道得逞，才予以反抗、⑶是向被告潑水、遭被告抓住頭
    髮才跌倒在廚房門口，或是遭被告拉住衣服才跌倒在廚房門
    口，抑或是被告拖到廚房等部分之前後證述不一，且於丙○○
    ○○據報到場處理時，先向警員稱：「沒有性侵成功，因為我
    有掙脫」（見本院卷第184頁勘驗筆錄），復改稱：「而且
    他的性器官把我插到裡面去」（見本院卷第186頁勘驗筆錄
    ），再改稱：「而且我跟你講，他性侵只是插進去而已，我
    馬上反抗」（見本院卷第189頁勘驗筆錄），與其後警、偵
    訊及法院交互詰問之證詞，自相齟齬，況其向員警控訴被告
    惡行之過程中，只有提及遭被告強灌高粱酒，就遭被告持高
    粱酒瓶強行插入陰道一節，則未有描述或隻字片語提及（見
    本院卷第184、191、199、201頁勘驗筆錄），其證詞之憑信
    性已然不足，難以盡信。
　㈡依甲女描述其當時掙扎、反抗之過程，被告當時對甲女有施
    以一定強度之暴力，則在甲女掙扎、反抗下，被告將其陰莖
    強行插入甲女陰道及持高粱酒強行插入甲女陰道時，實難想
    像未對甲女陰部或大腿根部造成傷情，但依甲女事發後驗傷
    結果（見本院卷第19至23頁柳營奇美醫院驗傷診斷書所載）
    ，除其右額局部、右臉頰、左右胸、左右腰部、右下背、右
    手肘、左手前臂及左右膝等處受有挫擦傷外，其陰部並無任
    何傷勢，則甲女指述遭被告以性器或持高粱酒瓶強行插入其
    性器一節，恐難認屬實。況且，被告當天亦受有左上胸部撕
    裂傷、右眼挫傷、左膝挫傷等傷勢，此有被告於當日7時許
    在柳營奇美醫院就診之診斷書可證（見82號司暫家護卷第13
    至15頁），經本院勘驗員警提出之到場處理過程錄影檔，甲
    女於員警到場過程時，情緒激動，與被告持續口角，甚至在
    員警面前，搧被告一耳光（見本院卷第193至194頁），則甲
    女上開傷勢，亦不無可能係兩人於報案前爭吵、爆發肢體衝
    突所導致，自無從僅以甲女事後診斷出上開傷勢，遽認被告
    對甲女為強制性交之犯行。佐以證人丙○○○○於本院審理時證
    稱其第一次上樓時，甲女衣服沒有破損，第二次再上樓時，
    甲女衣服就破一個大洞（本院卷第213頁），此與本院勘驗
    丙○○○○現場蒐證錄影檔之內容相符（見本院卷第189頁），
    益徵甲女指證被告對其強制性交，確有不盡詳實之可能，本
    案實難據甲女所為片面證述，遽認被告有公訴人所指上開強
    制性交犯行。
　㈢甲女陰道深部棉棒雖檢驗出被告精子細胞（見偵卷第43至47
    頁內政部警政署刑事警察局鑑定書），惟依內政部警政署刑
    事警察局111年2月9日刑生字第1110011857號函覆：「精液
    類證物（例如：陰道採樣檢體）以顯微鏡檢法發現有精子細
    胞者，且成功檢出DNA型別，係於案發（性行為發生時間）
    後48小時內採證者佔84%，於案發後72小時以上採證之案件
    大部分未檢出精子細胞」（本院卷第112-1頁），此僅能證
    明甲女與被告於案發前2至3天內有發生性行為，不足以證明
    被告於案發時必定有與甲女性交。又甲女指稱其於110年農
    曆過年前，向被告提分手，兩人在LINE上互罵，被告於110
    年2月初還找2名不詳男子闖入甲女住處，毆打甲女、亂砸東
    西（見警卷第7頁、本院卷第216頁），倘甲女指訴上情為真
    ，為免自身繼續受害，縱使無法立即與被告斷絕關係、不相
    往來，至少也應保持距離，但甲女陳稱其於110年4月3日自
    高雄北上至臺南柳營被告住處，協助被告殯葬業之工作，同
    年月8日受到被告言語刺激，一時想不開，拿起被告放置在
    住處車庫中之農藥喝下後打手機給被告，被告自外趕回，打
    電話叫救護車送甲女至醫院急救，同年月10日甲女出院後返
    回被告住處休養，一直住到同年月16日本案發生時為止（見
    偵卷第49至50頁、本院卷第219至220頁），不僅未刻意遠離
    被告，反而入住被告家中、協助被告工作，猶如感情甚篤之
    交往中愛侶，足見甲女案發時對被告尚未斷情，兩人仍藕斷
    絲連，牽扯不休，彼此本就存在穩定之性愛關係，則被告與
    甲女於本案發生前，因兩情相悅而發生性行為，誠屬自然而
    符合情理，要難以甲女陰道內檢驗出被告精子細胞之DNA，
    即遽指案發當晚被告有對甲女強制性交。
　㈣扣案高梁酒瓶既係甲女從被告住處取出，其上有被告與甲女
    之DNA亦屬事理之常，無法證明被告有持該酒瓶對甲女強制
    性交。又甲女外陰部棉棒雖有檢出被告之DNA-STR型別，然
    而，被告與甲女既是有性愛關係之男女朋友，且案發時，甲
    女已入住被告家中4天，如前所述，則在兩人爭吵、爆發肢
    體衝突之前，自有發生親密接觸之可能，甲女外陰部因此有
    被告之DNA，與常理並不相違，尚難以此認定係被告以扣案
    酒瓶對甲女為強制性交行為。至於甲女至醫院採檢時雖有酒
    醉、昏睡情狀（見偵卷第37頁性侵害案件藥物鑑驗血、尿液
    檢體監管紀錄表所載），但此僅能證明甲女於案發時有喝酒
    ，無法證明係遭被告強灌高粱酒。是公訴人所舉以上卷內事
    證，均無法資為被告不利之證明。
　㈤再者，被告與甲女於案發後均有打電話報案，且係被告先打
    電話至派出所報案，此經丙○○○○證述在卷（本院卷第208至2
    09頁），尚難僅憑甲女於案發時立即報案乙節，遽認其指訴
    遭被告強制性交為真實。參以甲女當時情緒激動、氣憤，在
    丙○○○○面前一再責罵被告，甚至打被告一巴掌，丙○○○○見狀
    上前制止，甲女還與丙○○○○推擠，指摘警員不公，揚言要檢
    舉員警（見本院卷第189至200頁），全無一般遭性侵後身心
    受創、精神痛苦或內心恐懼表徵，亦與甲女所述遭被告暴力
    性侵致其內心驚恐、惶懼不安之心境難謂相合，自無從援引
    為不利於被告之認定。況且，甲女報案指訴遭被告性侵，送
    醫院前手中又握高粱酒瓶供警事後取證（見本院卷第212頁
    丙○○○○證詞），若其所述遭被告以強制力、違反其意願性交
    等節為真實，以甲女當時激動、高漲之情緒，應會保留身上
    跡證作為對被告究責之證明，然甲女卻是至浴室清洗，其上
    開指述之真實性令人懷疑。
　㈥綜合上述說明，本件依檢察官所提出之證據，僅能證明被告
    於兩人報案當下之前2、3天內有與甲女性交，甲女指控報案
    前不久，被告以上開強暴方式，違反其意願與之性交2次，
    卷內除了甲女之單一且有瑕疵之指述外，並無其他補強證據
    可佐，自不能憑甲女單方面之指訴，作為推論被告犯罪之唯
    一證據，舉證容有不足，依罪疑唯輕，有利被告之原則，即
    應為被告無罪之諭知。　　
據上論斷，應依刑事訴訟法第301條第1項前段，判決如主文。
本案經檢察官董詠勝提起公訴，檢察官乙○○到庭執行職務。
中　　華　　民　　國　　111 　年　　4 　　月　　28　　日
　　　　　　　　　刑事第五庭  審判長法　官  鍾邦久
　　　　　　　　　                  法  官  蔡奇秀
　　　　　　　　　                  法  官  林欣玲
以上正本證明與原本無異。
如不服本判決應於收受本判決後20日內向本院提出上訴書狀，並
應敘述具體理由。其未敘述上訴理由者，應於上訴期間屆滿後20
日內向本院補提理由書狀（均須按他造當事人之人數附繕本）「
切勿逕送上級法院」。 
　　　　　　　　　　　　　　　　　  書記官　莊文茹
中　　華　　民　　國　　111 　年　　5 　　月　　2 　　日